【裁判字號】    96,交上易,1956
【裁判日期】    970110
【裁判案由】    業務過失傷害
【裁判全文】
臺灣高等法院臺中分院刑事判決      96年度交上易字第1956號
上  訴  人
即  被  告  丙○○
選任辯護人  劉貞鳳律師
上列上訴人因業務過失傷害案件，不服臺灣臺中地方法院95年度
易字第3206號中華民國96年9月5日第一審判決（起訴案號：臺灣
臺中地方法院檢察署95年度偵字第17531號），提起上訴，本院
判決如下：
    主  文
原判決撤銷。
丙○○無罪。
    事  實
一、本件公訴意旨略以：被告丙○○係萬海航運股份有限公司（
    下稱萬海公司）之起重機操作員，為駕駛貨櫃起重機即吊掛
    重物業務之人，於民國 95年3月9日8時10分許，在臺中港萬
    海貨櫃場內操作貨櫃起重機吊掛乙○○所駕駛之貨櫃車上之
    貨櫃時，不慎將貨櫃車車頭一併吊起，該貨櫃車並因車頭震
    動而滑落地面，致乙○○受有第一腰椎爆裂性骨折。因認被
    告涉犯刑法第284條第2項前段之業務過失傷害罪嫌等語。
二、按犯罪事實應依證據認定之，無證據不得推定其犯罪事實；
    不能證明被告犯罪者，應諭知無罪之判決，刑事訴訟法第15
    4條第2項、第301條第1項分別定有明文。次按認定不利於被
    告之事實，須依積極證據，苟積極證據不足為不利於被告事
    實之認定時，即應為有利於被告之認定，更不必有何有利之
    證據；認定犯罪事實所憑之證據，雖不以直接證據為限，間
    接證據亦包括在內，然而無論直接或間接證據，其為訴訟上
    之證明，須於通常一般之人均不致有所懷疑，而得確信為真
    實之程度者，始得據為有罪之認定，倘其證明尚未達於此一
    程度，而有合理性懷疑存在時，即不得遽認被告犯罪。又告
    訴人之指述本係以使被告受刑事訴追為目的，是其陳述是否
    與事實相符，仍應調查其他證據以資審認，分別有最高法院
    30年度上字第816號、76年度台上字第4986號、87年度台上
    字第2176號判決可資參照。
三、本件公訴意旨認被告涉有刑法第284條第2項前段之業務過失
    傷害之罪嫌，無非以告訴人乙○○、證人謝曉雯2人之指述
    為其主要論據，並以診斷證明書在卷為佐證。訊據上訴人即
    被告丙○○固坦承其於上開時、地，操作貨櫃起重機吊掛告
    訴人乙○○所駕駛貨櫃車上之貨櫃時，將貨櫃連同貨櫃車一
    併吊起，該貨櫃車車頭因震動及重力作用摔落地面，致告訴
    人乙○○受有第一腰椎爆裂性骨折之事實，惟堅決否認有何
    業務過失傷害之犯行，並以伊係依據公司的規定操作起重機
    ，先將貨櫃吊離板架至跨載機機台上所標示之第一階段刻度
    即約吊高96公分時暫停，待貨櫃車開走，確定貨櫃與貨櫃車
    分離後，始繼續吊升貨櫃，告訴人乙○○受傷係因自己疏未
    將貨櫃與車體間之插梢拔除所致，伊在將貨櫃舉高尚未至上
    述第一階段刻度時，告訴人之貨櫃車即已掉落地面，伊沒有
    過失等語為辯。
四、經查：
  (一)告訴人乙○○受有第一腰椎爆裂性骨折，固有童綜合醫院訴
    訟診斷書一紙可按，惟此僅能證明告訴人確因本吊掛貨櫃事
    件造成傷害之結果，尚不能據以證明被告有過失行為，不足
    遽採為不利被告之證據。
  (二)公訴意旨認被告疏未注意貨櫃插梢是否拔除即舉起貨櫃，是
    有過失云云，惟告訴人於原審證述「（事發當日你是何時解
    除貨櫃的插梢？）在萬海的大門排隊的時候，還沒有到管制
    站。」，可見應係貨櫃車司機負責拔除貨櫃插梢，並非被告
    應負責拔除之，而被告係身處貨櫃跨載機（即起重機）上駕
    駛控制跨載機，離地面原有相當高度，顯然其視線亦不可能
    看到貨櫃車之前後左右全部四個插梢，自無法注意插梢是否
    均已拔除，又關於告訴人所用手牌部分，依告訴人於原審證
    述，該手牌功能係以其上號碼向起重機司機表明貨櫃載至何
    處，是手牌顯亦與插梢是否拔除無關，則被告就貨櫃插梢是
    否拔除一節，其是否有注意義務並能注意及之，自非無疑。
  (三)告訴人於警詢時固指稱「當吊起時我發現我的車頭連同板架
    一起被吊起，我就按喇叭警告起重機作業員，等動作停止時
    因震動車頭就掉到地面當時高度約1層樓高」（見警卷第3頁
    ），於原審證述：他（被告）應先把貨櫃吊起半公尺，確定
    無誤後才可以繼續吊起，但他直接把我吊到大約4、5公尺高
    ，沒有暫停，我還有按喇叭，但他還是繼續吊，我的車頭整
    個被吊起，輪胎整個離地，車頭整個向下垂（見原審法院96
    年2月7日審判筆錄），是稱其受有傷害係因被告操作失誤云
    云，惟告訴人乙○○於原審亦證述：「（辯護人問：你可以
    確定車子吊起半公尺插梢不會掉下來嗎？）會掉下來。」（
    見原審法院96年2月7日審判筆錄第6頁），而被告則稱跨載
    機吊貨櫃之第一階段係將貨櫃吊離板架96公分高，較告訴人
    所述半公尺尚多46公分，惟縱以告訴人所述半公尺為準，顯
    然在貨櫃吊升至該第一階段之高度時，插梢就會鬆脫，板架
    會與貨櫃分離而掉落地面，而與板架相連之拖車當然跟著落
    地，告訴人乙○○所述，當時被告係直接將拖車吊到4、5公
    尺高，沒有暫停云云，應與事理有違，不能排除告訴人或稍
    有渲染之情，且如告訴人所云拖車係被吊高離地4、5公尺高
    ，車頭整個向下垂，衡情當車頭掉落地面時，以車頭重量及
    重力加速度作用，車頭保險桿應會因撞擊地面而損壞，車窗
    玻璃亦會碎裂脫落，但本件拖車卻未見何外觀損傷（參現場
    照片 2幀，本院卷第22、23頁），是難認告訴人之指述必與
    事理相符。
  (四)另當時與被告同在拖車上之乘客謝曉雯於原審證述：「車頭
    吊起來時，車頭與車身呈現平平的情況。」（見原審法院96
    年8月22日審判筆錄），顯見所吊起的高度並不高，則被告
    所辯，於吊高至96公分前，告訴人的車頭即已掉下來云云，
    應無不可採信之理。
  (五)此外，本件貨櫃吊掛，會將貨櫃連同貨櫃車一併吊起，係因
    疏未將貨櫃與車體間之插梢拔除，有萬春國際作業課主任管
    理員劉永興警訊證述及現場照片2幀（該車前面二支插梢呈
    現未拔除狀態）附卷可稽（見偵查卷第6之1、7頁），而進
    入萬海航運股份有限公司台中港貨櫃集散站之管制站前，須
    由拖車司機先自行解除插梢，有萬海航運股份有限公司中華
    民國94年10月6日萬海94（碼櫃）字第002號、中華民國95年
    12月26日萬海95（碼）字第301號函及該集散場解除插梢警
    語告示牌照片2幀附卷可憑（見警卷第7、8頁、原審卷第45
    頁），此為告訴人乙○○所明知，並於原審96年2月7日審判
    期日證述被告在吊櫃時不需要下車檢視插梢是否拔除等語，
    足見被告對於本件插梢於吊櫃前未拔除，並無過失。另丙○
    ○領有操作跨載機之合格證照，業經原審調查屬實，故被告
    亦無無照違規吊櫃之情，併此敘明。
五、此外，本案尚無積極明確證據證明被告所述絕非不可採信，
    本罪疑唯輕原則，應認被告犯罪尚不能證明，原審僅據告訴
    人尚非無瑕疵之片面指述即遽為被告有罪之認定，尚有未洽
    ，爰撤銷原審判決，並另為無罪之諭知。
據上論結，應依刑事訴訟法第369條第1項前段、第364條、第301
條第1項，判決如主文。
本案經檢察官甲○○到庭執行職務。
中    華    民    國    97    年    1     月    10    日
            刑事第一庭  審判長法  官  陳  紀  綱
                              法  官  張  智  雄
                              法  官  姚  勳  昌
上列正本證明與原本無異。
不得上訴。
                              書記官  吳  宗  玲
中    華    民    國    97    年    1     月    10    日


司法院資訊處製作；財團法人民間司法改革基金會備份。
